臺灣高等法院臺南分院刑事判決
111年度金上訴字第1109號
上  訴  人  
即  被  告  黃瓊慧


上列上訴人因詐欺等案件，不服臺灣臺南地方法院111年度金訴
字第55號中華民國111年6月6日第一審判決（起訴案號：臺灣臺
南地方檢察署110年度偵字第24450號），提起上訴，本院判決如
下：
    主  文
原判決所處之刑部分撤銷。
黃瓊慧幫助犯洗錢防制法第十四條第一項洗錢罪，處有期徒刑參
月，併科罰金新臺幣伍仟元，罰金如易服勞役，以新臺幣壹仟元
折算壹日。緩刑參年，並應依附表所示給付方式及金額，向甲○○
支付損害賠償。
    事  實
一、黃瓊慧明知社會上詐欺案件層出不窮，依其社會生活經驗，
    可預見將自己所有金融帳戶之金融卡及提款密碼予不熟識之
    他人使用，極可能遭他人作為詐欺犯罪之工具，並用於使他
    人逃避刑事追訴，移轉特定犯罪所得而洗錢，竟基於縱使所
    提供之帳戶被作為詐欺取財及洗錢之用，亦不違背其本意之
    幫助詐欺取財及幫助洗錢之不確定犯意，於民國110年9月26
    日上午7時許，在臺南市○○統一超商○○門市，將其所申辦之
    中華郵政股份有限公司帳號000-00000000000000號帳戶（以
    下稱郵局帳戶）之存摺、提款卡，寄送予真實姓名年籍不詳綽
    號「蓉蓉」之人，並將提款卡之提款密碼以LINE傳送對方。
    嗣該人或其他輾轉取得上開郵局帳戶資料之人，意圖為自己不
    法之所有，基於詐欺取財之犯意，於110年9月28日晚間8時28
    分許，冒充「健身工廠○○店」客服人員及郵局人員，撥打電
    話聯繫甲○○，佯稱因作業疏失，將甲○○設定成超級會員，須
    依指示始能取消設定云云，致甲○○陷於錯誤，在高雄市○○○
    路000號麥當勞內，於①同日晚間9時32分許，以網路匯款新臺
    幣（下同）99,537元；②同日晚間9時35分，以網路匯款49,9
    86元，共計匯款149,523元至黃瓊慧郵局帳戶內，旋遭提領
    一空。嗣經甲○○經友人提醒發覺有異，報警處理而循線查悉上
    情。
二、案經甲○○訴由臺南市政府警察局佳里分局報告臺灣臺南地方
    檢察署檢察官偵查起訴。
    理  由
一、審判範圍：
㈠、按刑事訴訟法施行法第7條之13前段規定：中華民國110年5月
    31日修正通過之刑事訴訟法施行前，已繫屬於各級法院之案
    件，於施行後始適用修正前刑事訴訟法第348條規定。又新
    修正之刑事訴訟法第348條規定已於110年6月16日公布，依
    中央法規標準法第13條規定，自本條公布之日起算至第3 日
    起即於同年6月18日即已發生效力。換言之，於110年6月18
    日後（包括當日）繫屬於各級法院之案件，均應依修正後之
    刑事訴訟法第348條規定處理（最高法院110年度台上字第62
    11號判決意旨參照）。查修正後之刑事訴訟法第348條係規
    定：（第1項）上訴得對於判決之一部為之。（第2項）對於
    判決之一部上訴者，其有關係之部分，視為亦已上訴。但有
    關係之部分為無罪、免訴或不受理者，不在此限。（第3項
    ）上訴得明示僅就判決之刑、沒收或保安處分一部為之。本
    件原判決認定被告涉犯刑法第30條第1項及第339條第1項幫
    助詐欺取財罪、刑法第30條第1項及洗錢防制法第14條第1項
    幫助洗錢罪。被告不服原判決，於111年6月28日提起上訴，
    並於111年9月1日繫屬於本院，此有蓋用本院收文章戳之原
    審法院111年8月31日南院武刑秋111金訴55字第1110034541
    號函附卷可稽（見本院卷第3頁），依首揭規定與說明，自
    應適用修正後之刑事訴訟法第348條定其上訴範圍。而被告
    於本院準備程序均表明僅對原判決量刑部分提起上訴，對原
    判決之犯罪事實、沒收部分不提起上訴（見本院卷第54頁）
    ，故本件被告上訴範圍只限於原判決量處被告之刑部分，被
    告未表明上訴之原判決有關認定犯罪事實、沒收部分，則不
    在上訴範圍。
㈡、至本院前引之犯罪事實及省略不再贅述之沒收部分，已據原
    判決認定在案，並非在本院審理範圍內，惟為便於檢視、理
    解本件案情，乃予以臚列記載原審認定之犯罪事實部分，併
    此敘明。
二、證據能力：
    按被告以外之人於審判外之陳述，雖不符刑事訴訟法第159
    條之1至第159條之4規定得為證據之情形，而經當事人於審
    判程序同意作為證據，法院審酌該言詞陳述或書面陳述作成
    時之情況，認為適當者，亦得為證據，刑事訴訟法第159條
    之5第1項定有明文。又刑事訴訟法第159條之5立法意旨，在
    於確認當事人對於傳聞證據有處分權，得放棄反對詰問權，
    同意或擬制同意傳聞證據可作為證據，屬於證據傳聞性之解
    除行為，如法院認為適當，不論該傳聞證據是否具備刑事訴
    訟法第159條之1至第159條之4所定情形，均容許作為證據，
    不以未具備刑事訴訟法第159條之1至第159條之4所定情形為
    前提。查本判決所引用之下列供述證據暨其他書證、物證，
    檢察官、被告於本院準備程序、審理時，均同意作為本案證
    據（見本院卷第55至57頁、第79頁），且於本院逐一提示後
    ，迄於言詞辯論終結前亦未聲明異議，本院審酌上開證據資
    料製作時之情況，尚無違法不當及證明力明顯過低之瑕疵，
    認以之作為證據應屬適當，而有證據能力。
三、被告於警詢、偵訊及原審審理時已就其將郵局帳戶存摺、提
    款卡依綽號「蓉蓉」之人指示寄出，並告知提款卡密碼等情
    供述在卷，並曾於原審審理時一度坦承犯罪，及於本院審理
    時坦承不諱(見警卷第3至7頁；偵卷第13至15頁；原審卷第2
    9頁、第32至33頁、第35頁、第110頁、第113至123頁；本院
    卷第55頁、第78頁、第83頁)，並據告訴人甲○○於警詢就其
    受騙匯款至被告申設之郵局帳戶經過證述明確(見警卷第15
    至16頁)，復有被告申設之郵局帳戶開戶基本資料、歷史交
    易明細、被告與綽號「佳佳」間以通訊軟體LINE對話紀錄、
    臉書廣告截圖、告訴人匯款之網路銀行交易明細截圖、告訴
    人與詐騙之人間對話紀錄截圖在卷可稽(見警卷第17至23頁
    、第25頁、第27至29頁、第41頁；原審卷第41頁)。被告自
    白核與卷內客觀事證相符，堪以採信。綜上所述，本件事證
    明確，被告犯行洵堪認定，自應依法論科。
四、論罪科刑之理由：
㈠、被告將其申辦之郵局帳戶提款卡、密碼交付他人使用，供告
    訴人甲○○將受騙款項匯入帳戶內，旋遭詐騙之人提領一空，
    核其所為，係犯刑法第30條第1項前段、同法第339條第1項
    幫助詐欺取財罪，及犯刑法第30條第1項前段、洗錢防制法
    第14條第1項幫助洗錢罪。又告訴人甲○○遭詐欺集團之人詐
    騙後，先後於①110年9月28日晚間9時32分許，以網路匯款99,5
    37元；②同日晚間9時35分，以網路匯款49,986元，以上共計
    149,523元至被告郵局帳戶內，公訴意旨僅敘及110年9月28日
    晚間9時32分許，以網路匯款99,537元部分之事實，惟告訴人
    前後2次匯款之行為屬於一個單純被詐騙之事實行為，本院
    自得就前後2次匯款均併予審理。
㈡、被告以一提供其所申辦之郵局帳戶提款卡、密碼之行為，同
    時觸犯幫助詐欺取財罪及幫助洗錢罪，及以一行為幫助詐欺
    告訴人甲○○之財物與洗錢，為想像競合犯，應依刑法第55條
    前段規定，從一重論以幫助洗錢罪。
㈢、又被告所犯幫助詐欺取財及幫助洗錢犯行，均以幫助之意思
    ，參與構成要件以外之行為，為幫助犯，依刑法第30條第2
    項規定，爰按正犯之刑減輕之。
㈣、另犯第14條、第15條之罪，在偵查或審判中自白者，減輕其
    刑，洗錢防制法第16條第2項定有明文。被告於本院審理時
    自白幫助洗錢犯行，爰依上揭規定，減輕其刑，並遞減輕之
    。
五、撤銷改判原判決之刑之理由：
㈠、原審以被告上開幫助洗錢等犯行，事證明確，因予科刑，固
    非無見。惟量刑之輕重，雖屬事實審法院得依職權自由裁量
    之事項，然仍應受比例原則及公平原則之限制，否則其判決
    即非適法。刑事審判旨在實現刑罰權分配的正義，故法院對
    有罪被告之科刑，應符合罪刑相當之原則，使輕重得宜，罰
    當其罪，以契合社會之法律感情。又按科刑時應以行為人之
    責任為基礎，並審酌一切情狀，尤應注意下列事項，為科刑
    輕重之標準：「一、犯罪之動機、目的。二、犯罪時所受之
    刺激。三、犯罪之手段。四、犯罪行為人之生活狀況。五、
    犯罪行為人之品行。六、犯罪行為人之智識程度。七、犯罪
    行為人與被害人之關係。八、犯罪行為人違反義務之程度。
    九、犯罪所生之危險或損害。十、犯罪後之態度。」此為刑
    法第57條所明定。是被告犯罪所生之危險或損害、是否已與
    被害人達成和解，其量刑基礎即有不同，應予差別處遇。被
    告於原審判決後已於111年7月5日與告訴人成立和解，並履
    行部分和解條件，復於本院審理時坦承犯行，告訴人同意對
    被告從輕量刑等情，有和解書、被告匯款給付告訴人之紀錄
    存卷可稽（見本院卷第15至16頁、第61頁、第63頁)，則相
    較於原審之量刑基礎已有不同。又被告於本院審理時自白幫
    助洗錢犯行，應依洗錢防制法第16條第2項規定減輕其刑。
    原審未及審酌上情，因而量處被告有期徒刑4月併科罰金1萬
    元，然因前述量刑審酌之前提事實已有不同，原判決於量刑
    時未及審酌被告業已坦承犯行及與告訴人達成和解之情，尚
    有未洽。被告以其已自白幫助洗錢犯行，並與告訴人和解，
    依約履行部分和解，賠償告訴人之損害，原審量刑過重，為
    有理由，應由本院將原判決所處之刑予以撤銷改判，期臻妥
    適。
㈡、本院審酌被告將自己申設之金融機構帳戶提款卡、密碼交付
    他人，枉顧該帳戶資料可能遭有心人士利用以作為財產犯罪
    工具之危險，影響社會治安且有礙金融秩序，助長詐欺犯罪
    盛行，並使檢警對於詐欺取財犯罪之追查趨於困難，犯罪所
    得遭領出後，形成金流斷點，犯罪所得因而披上合法化外衣
    ，使隱身幕後之正犯肆無忌憚，嚴重破壞社會秩序、正常交
    易安全及人與人間之相互信賴，殊值非難，惟被告並無前科
    ，有臺灣高等法院被告前案紀錄表在卷可佐，素行尚佳，於
    本院審理時終能坦承犯行，犯後態度尚稱良好，告訴人遭詐
    騙之金額達149,523元，所受損害並非輕微，惟被告已與告
    訴人達成和解，並賠償告訴人部分損失，盡力彌補告訴人所
    受損害，及其自陳高中畢業，智識程度不高，未婚，育有1
    名未成年子女，與父母、子女同住，目前失業，並無收入，
    仰賴父母接濟，經濟狀況不佳及其他一切情狀，量處有期徒
    刑3月，併科罰金5,000元，及就併科罰金部分，諭知易服勞
    役之折算標準。
㈢、查被告未曾受有期徒刑以上刑之宣告，有臺灣高等法院被告
    前案紀錄表附卷可參。其因一時失慮，偶罹刑典，犯後坦承
    犯行並已賠償告訴人部分損害，盡力填補告訴人之損失，有
    前揭和解筆錄、匯款紀錄附卷可按，顯見被告已知悔悟，本
    院衡酌被告經此偵審程序與科刑之教訓，當能知所警惕，信
    無再犯之虞，因認對其所宣告之刑，以暫不執行為適當，依
    刑法第74條第1項第1款之規定，併予宣告緩刑3年，另因被
    告尚未依其與告訴人間之和解條件履行完畢，為督促被告依
    約履行，故依刑法第74條第2項第3款規定，命被告依附表所
    示給付方法，支付告訴人財產上之損害賠償，以勵自新。被
    告如違反於緩刑期間內履行本判決所諭知如附表所示賠償告
    訴人損害之負擔，情節重大者，檢察官得依刑事訴訟法第47
    6條、刑法第75條之1第1項第4款規定，聲請撤銷對被告所為
    之緩刑宣告，併予敘明。
六、依刑事訴訟法第369條第1項前段、第364條、第299條第1項
    前段，洗錢防制法第14條第1項、第16條第2項，刑法第11條
    前段、第30條第1項、第2項、第339條第1項、第55條、第42
    條第3項、第74條第1項第1款、第2項第3款，刑法施行法第1
    條之第1項，判決如主文。
本案經檢察官周盟翔提起公訴，檢察官趙中岳到庭執行職務。
中　　華　　民　　國　　111 　年　　10 　　月　　5　　日
                  刑事第五庭    審判長法　官  張瑛宗
　　　　　　　　　                    法　官  林逸梅
                                      法　官  李秋瑩
以上正本證明與原本無異。
如不服本判決應於收受送達後20日內向本院提出上訴書狀，其未
敘述上訴理由者，並得於提起上訴後20日內向本院補提理由書（
均須按他造當事人之人數附繕本）「切勿逕送上級法院」。
　　　　　　　　　　　　　　　　　　　書記官  劉紀君
中　　華　　民　　國　　111 　年　　10　　月　　5 　　日

附錄本案論罪科刑法條：
中華民國刑法第339條（普通詐欺罪）
意圖為自己或第三人不法之所有，以詐術使人將本人或第三人之
物交付者，處5年以下有期徒刑、拘役或科或併科50萬元以下罰
金。
以前項方法得財產上不法之利益或使第三人得之者，亦同。
前二項之未遂犯罰之。

洗錢防制法第14條
有第二條各款所列洗錢行為者，處7年以下有期徒刑，併科新臺
幣5百萬元以下罰金。
前項之未遂犯罰之。
前二項情形，不得科以超過其特定犯罪所定最重本刑之刑。

附表：
被害人 給付方式及金額(新臺幣) 甲○○ 一、被告應給付41,000元予甲○○。 二、給付方法：被告應自111年10月起，以1個月為一期，於每月5日前給付2,000元，匯至甲○○申設之兆豐國際商業銀行港都分行帳號00000000000號帳戶直至給付完畢為止，如有一期未履行，視為全部到期。